【裁判字號】    99,重上更(三),74
【裁判日期】    990527
【裁判案由】    違反槍砲彈藥刀械管制條例
【裁判全文】
臺灣高等法院刑事判決            99年度重上更(三)字第74號
上  訴  人
即  被  告  甲○○
指定辯護人  本院公設辯護人郭書益
上列上訴人因違反槍砲彈藥刀械管制條例案件，不服臺灣士林地
方法院95 年度訴字第514號，中華民國95年12月18日第一審判決
（起訴案號：臺灣士林地方法院檢察署94年度偵字第3233號），
提起上訴，判決後，經最高法院第三次發回更審，本院判決如下
：
    主  文
原判決關於甲○○部分銷撤。
甲○○未經許可，寄藏手槍，處有期徒刑伍年陸月，併科罰金新
臺幣拾萬元，罰金如易服勞役以新臺幣貳仟元折算壹日。扣案之
德國SIGSAUER廠製P230型口徑9mm之制式半自動手槍（含彈匣壹
個，槍枝管制編號0000000000號）壹支沒收。
    事  實
一、甲○○與蔡秉緯（原名蔡榆華，業經前審判決有罪經最高法
    院駁回其上訴確定）為朋友關係，甲○○明知可發射子彈具
    有殺傷力之制式手槍，為槍砲彈藥刀械管制條例所管制之物
    品，未經許可，不得無故寄藏，竟於民國93年11月16日下午
    3、4時許，在台北市士林區○○○路○段35號1樓李佳保經營
    之彌敦道洗車場內，由真實姓名年籍不詳，綽號「慶坤」（
    或「阿慶」、或「阿昆」）之成年友人，將具殺傷力之德國
    SIGSAUER廠製P230型口徑9mm之制式半自動手槍1支（含彈匣
    1個，槍枝管制號碼0000000000號）及古柯鹼2包（合計淨重
    99.4公克，所涉毒品危害防制條例部分，經檢察官另案提起
    公訴）置於甲○○之機車置物箱內，處於甲○○之支配下，
    而完成寄藏，因蔡秉緯未曾見過制式手槍，甲○○乃與明知
    未經許可，不得無故持有制式手槍之蔡秉緯共同基於持有上
    開槍枝之犯意，將上開槍枝自機車置物箱內取出，交蔡秉緯
    觀看，嗣因蔡秉緯去上廁所，乃由蔡秉緯將該槍枝藏置在其
    所有之黑色手提包內。旋於同日晚上9時30分許，為警在上
    址當場查獲，並扣得上開手槍1支（含彈匣1個）。
二、案經台北市政府警察局士林分局報請台灣士林地方法院檢察
    署檢察官偵查起訴。
    理  由
壹、程序部分
    被告甲○○前審辯護人雖於前審指共同被告蔡秉緯93年11月
    17日警詢筆錄及檢察官偵訊筆錄無證據能力云云，惟警詢筆
    錄、檢察官訊問筆錄之初，已告知共同被告蔡秉緯得行使刑
    事訴訟法第95條之權利，於訊問完畢後並將筆錄交其親閱無
    訛後始簽名捺印，共同被告蔡秉緯又未為刑求之抗辯，依其
    外部關係，並無不可信之情況。又蔡秉緯於警詢、檢察官偵
    訊時之供述、結證，雖與審判中結證不同，但衡諸其先前之
    供述與結證前後一貫，且其所為供述、結證又為證明被告甲
    ○○犯罪事實存否所必要者，依刑事訴訟法第159條之1第2
    項、第159條之2規定，被告蔡秉緯警詢筆錄、檢察官偵查結
    證雖係審判外陳述，仍得為被告甲○○犯罪之證據。
貳、實體部分
一、訊據上訴人即被告甲○○固不否認警方於上開時、地由被告
    蔡秉緯所有黑色皮包內查獲上開手槍之事實，惟矢口否認有
    受寄藏並共同持有手槍犯行，辯稱：該手槍並無伊之指紋，
    伊未曾接觸過該手槍，警詢及偵查中供述「慶坤」交伊該手
    槍，乃因蔡秉緯於警局夜間拒絕訊問後，渠二人在分局拘留
    室時，要求伊幫忙頂罪而為虛偽不實供述云云。
二、本院查：
  (一)本件係台北市政府警察局士林分局因接獲線報，指稱李佳保
    經營之彌敦道洗車場經常有幫派人物聚集，有販賣毒品及槍
    砲之情事，乃派員至上址瞭解情況並埋伏，警方到場後發現
    該處聚集多人，大多聚在辦公桌旁講話，還有人走來走去，
    嗣見被告甲○○騎駛機車欲離去，警方乃從其所騎機車開始
    搜查，打開其機車座墊，即發現其內放置有毒品古柯鹼2包
    ，另在上開洗車場之辦公桌上發現1黑色手提包，該手提包
    未拉上拉鍊，自外可看到裡面有1米色LV包包的防塵袋，及
    袋內放有槍枝，自外觀即可看出是槍柄，斯時共同被告蔡秉
    緯正在廁所內等情，業據證人即該分局偵查隊小隊長陳仁龍
    、偵查員江英進、警員汪俊發等證述在卷（原審卷第88頁至
    95頁、第99頁、第100頁），互核3人所述情節大致吻合，並
    為上訴人即被告甲○○所不否認，復有本件手槍1支扣案可
    資佐證，及有搜索扣押筆錄3紙、扣案物品目錄表1紙、逮捕
    通知書1紙、照片12張在卷可憑，而扣案之手槍經送鑑定結
    果，認係德國SIGSAUER廠製P230型口徑9mm制式半自動手槍
    ，機械性能良好，可擊發同口徑制式子彈，具殺傷力，亦有
    內政部警政署刑事警察局94年1月13日刑鑑字第0930230948
    號槍彈鑑定書在卷可稽，此部分事實堪以認定。
  (二)共同被告蔡秉緯為警帶回士林分局後，於同日下午10時許開
    始製作筆錄，其供稱扣案之手槍非伊所有，係「阿慶」所寄
    放，隨即拒絕夜間訊問（臺北市政府警察局士林分局偵查卷
    第4頁）。而共同被告蔡秉緯嗣於翌日上午10時許始繼續接
    受詢問，復稱：扣案之手槍係「阿慶」寄放在被告甲○○處
    ，伊於93年11月16日下午8時許在上開洗車場向被告甲○○
    拿來觀看後，放入伊黑色手包內；「阿慶」係30多歲之人等
    語（同上偵查卷第8頁）。而被告甲○○經警帶回士林分局
    後即拒絕夜間訊問，而於翌日上午10許開始接受詢問，其辯
    護人何叔孋律師並全程在場陪同，被告甲○○供稱：扣案之
    古柯鹼2包及手槍，均係「阿昆」將之放在伊機車置物箱內
    ，「阿昆」表示晚一點將過來拿，後來被告蔡秉緯將上開手
    槍自米色之LV包包防塵袋中取出加以欣賞把玩，然後將之放
    回該米色防塵袋內，將該防塵袋放入該黑色手提包；「阿昆
    」大約30多歲，伊係於舞廳與之認識等語（同上偵查卷第16
    頁至第17頁）。又蔡秉緯第一次筆錄雖較簡單，第二次筆錄
    較完整，二者並非矛盾，且其第二次筆錄與被告甲○○所述
    相同，自足以採信。
  (三)被告2人經警於93年11月17日下午2時40分許移送台灣士林地
    方法院檢察署，同日下午3時12分許檢察官訊問時，被告2人
    及其等選任辯護人何叔孋律師均同時在庭，被告甲○○具結
    證稱：案發當日下午3、4時許，「阿昆」向伊借機車將毒品
    古柯鹼及上開手槍放在伊機車內，同日約4時許伊打開機車
    置物箱，發現有白色粉末及扣案手槍，伊與共同被告蔡秉緯
    一同將該袋子內手槍拿進屋內一起觀看，伊曾告知共同被告
    蔡秉緯該槍及毒品是伊友人「阿昆」所寄放；「阿昆」與「
    阿慶」係同一人等語（臺灣士林地方法院檢察署93年度核退
    字第3061號卷第14頁至第15頁）。共同被告蔡秉緯則證稱：
    扣案之毒品及手槍係自被告甲○○之機車置物箱內找出，嗣
    因被告甲○○欲外出，而伊肚子痛，伊乃將之放在伊黑色手
    提包內而為警查獲，據被告甲○○告知槍及毒品均係「阿昆
    」放在該機車置物箱內，伊曾在舞廳見過「阿昆」一次，但
    彼時「阿昆」自稱「阿慶」等語（同上核退卷第15頁至第16
    頁）。被告2人於近5個月後之94年4月7日經檢察官傳喚到庭
    接受訊問，被告甲○○再度供稱：阿坤突然來，騎走伊車後
    騎回，向伊說東西寄放機車裡面，後來才知道是槍跟毒品，
    因共同被告蔡秉緯表示沒有看過槍，伊要欣賞，即拿過去看
    ，並放進去伊手提包內，後來警察隨即到場，阿坤即慶坤，
    是在舞廳認識的等語（臺灣士林地方法院檢察署94年度偵字
    第3233號卷第26頁）；共同被告蔡秉緯則供稱：槍是一位叫
    阿坤之人寄放在被告甲○○機車置物箱內，伊沒有看過槍，
    好奇拿出來看，後來去上廁所，乃將之放在伊手提包內；阿
    坤的名字好像叫慶坤，有人叫他阿坤，有人叫他阿慶等語（
    同上偵卷第25頁）。本院經核被告2人於檢察官偵查中所述
    有關如何寄藏及保管等情節均屬相符，且因有關扣案手槍之
    來源及經手過程，如非親身經歷，很難有如此之供述，故應
    認其等上述之供述為真。至被告甲○○雖於93年11月17日檢
    察官偵訊時，就檢察官訊以：「看完槍後槍放那裡？」結證
    稱：「放在蔡秉緯的包包內，」（同上核退卷第15頁）；惟
    被告甲○○並未結證稱係由其親手置入蔡秉緯之包包內，況
    系爭制式手槍係由共同被告蔡秉緯置入其包包等情，復經蔡
    秉緯結證如上，是亦不得以被告甲○○上述結證，即得認系
    爭手槍係由被告甲○○放入蔡秉緯之包包內。是應依上述被
    告2人核相一致之證言及供述，認定系爭手槍係先放置於被
    告甲○○之機車置物箱內，由甲○○完成寄藏後，由甲○○
    取出供蔡秉緯觀賞而共同持有，再由蔡秉緯將之放入其所有
    遭查獲本件包包內。
  (四)被告甲○○並非因蔡秉緯之請，方替蔡秉緯頂罪：
  1.共同被告蔡秉緯於警詢及偵查中僅要求被告甲○○幫忙頂罪
    ，至於該如何向檢警陳述，共同被告蔡秉緯並未告知一情，
    已據被告甲○○於本院前審準備程序翻易前供時供陳在卷（
    原審卷第23頁），被告二人於檢察官偵查中之陳述內容未經
    勾串，其竟如此近似，堪認係出於被告二人之親身經歷無疑
    ，而不得僅以蔡秉緯事後迴護之詞（原審卷第24頁），而率
    認被告甲○○有關頂罪之抗辯為真。
  2.我國係槍砲管制國家，具有殺傷力之手槍，為槍砲彈藥刀械
    管制條例所管制之物品，一般人不得持有，違者將處以重刑
    ，此為公眾週知之事項。查：被告甲○○係70年3月20日出
    生，共同被告蔡秉緯則係67年10月31日出生，有年籍資料可
    據，2人於案發時均已成年，對於持有槍砲將遭重刑一節當
    甚明瞭，且共同被告蔡秉緯要求被告甲○○幫忙頂罪時，並
    未實施強暴脅迫，亦未許以任何好處，據甲○○供明在卷（
    原審卷第115頁），被告甲○○要無未得任何好處即幫共同
    被告蔡秉緯頂罪而入己於重罪之理。更何況，被告2人於警
    詢及偵查中陳述時，被告甲○○之辯護人何叔孋律師均全程
    在旁，被告2人於警詢及偵查中所陳，苟有代為頂罪或其他
    不實情事，被告甲○○即可向何律師請教，要無迭經警詢及
    移送檢察官訊問後近5個月，被告2人再經檢察官傳喚到庭時
    ，何律師非但仍未曾表示被告甲○○之前所為供述係虛偽不
    實，反倒詢問起檢察官有關被告2人認罪後，刑度協商之問
    題，且被告2人遲不透過辯護律師尋求法律途徑，竟至距案
    發後約1年9月之95年8月28日之原審準備程序時始翻異前供
    ，並由被告甲○○為頂罪抗辯，核與事理嚴重扞格，不足憑
    採。
  3.被告2人經警查獲後，迄於具保釋放前，被告2人並無獨處機
    會，渠等經警帶回士林分局後，係在偵查隊辦公室製作筆錄
    接受詢問，雖該辦公室係一開放空間，何叔孋律師可同時在
    旁陪同，然共同被告蔡秉緯係由江英進偵查員，被告甲○○
    則由陳昀寧偵查員、汪俊發警員負責詢問及製作筆錄，有卷
    附相關偵訊筆錄可查。被告2人如有交談，承辦員警必可聽
    見，並加制止，被告2人自無當著承辦員警面前相互串供之
    可能。而士林分局拘留室約有兩、三間，拘留室加上值班台
    面積不會超過10坪，拘留室的門距離值班台僅約1公尺，假
    設人犯在內聊天，值班人員會聽得到，通常均會制止等情，
    已經證人陳仁龍證稱甚明（原審卷第94頁、第98頁），而被
    告2人於警詢及偵查中所陳交付槍枝過程有些曲折繁複，已
    如前述，要非三言兩語可溝通清楚，依據前揭偵訊程序及該
    分局拘留室環境，被告2人顯無勾串機會，亦甚明確。
  4.按諸通常一般人生活經驗，苟扣案手槍僅為共同被告蔡秉緯
    所持有，與被告甲○○完全無關，其大可直接表明該槍係被
    告甲○○所持有即可，何以竟自承犯罪，然後又千方百計要
    求被告甲○○承認該槍係由被告甲○○處取得，非但供詞迂
    迴轉折，且未能脫免己責，是如謂被告2人警詢及偵查中所
    陳內容係為共同被告蔡秉緯脫罪而勾串，殊難想像。
  5.雖警於扣案手槍上採證，未能採得特徵點清晰足資比對之指
    紋等情，曾經證人陳仁龍證稱在卷（原審卷第94頁）。惟依
    據本院上述認定，扣案手槍停留在被告甲○○手上時間為時
    甚短，嗣蔡秉緯將之放入前述米色防塵袋及黑色手提包內之
    過程中，亦可能因此抹銷其上所遺留之指紋，此從其上亦未
    能採得共同被告蔡秉緯之指紋，亦足證明。是扣案手槍上未
    採得被告甲○○之指紋，仍不能遽以推定該手槍與被告甲○
    ○無關，而為其有利之認定。
  6.共同被告蔡秉緯於警方第一次訊問時雖稱上該在其皮包內查
    獲之手槍係朋友綽號「阿慶」寄放其處云云，惟因該次訊問
    時值晚上十點多，共同被告蔡秉緯表示要休息且要聘請律師
    ，所以警方僅粗略訊問，迨翌日上午才詳細再為第二次訊問
    ，共同被告蔡秉緯先稱：「該槍不是我的，是我朋友阿慶寄
    放的」，旋續稱：「是因為由我朋友阿慶寄放在阿明那裏，
    我於93年11月16日20時許，在台北市士林區○○○路○段35
    號之彌敦道洗車場內向阿明（甲○○）拿來觀看…」（同上
    士林分局卷第4頁、第7頁、第8頁），有各該筆錄在卷。經
    核共同被告蔡秉緯第二次詢問及偵查中結證之情節，非但完
    整且相一致，自應以相一致之第二次警詢為可採，蔡秉緯第
    一次警詢簡略之陳述，依一般人之通常生活經驗，並不足憑
    為有利於被告甲○○之認定。
  7.再證人李佳保於警詢供稱槍是蔡秉緯的云云，已與其於偵查
    時結證稱：「我不知道是誰的，是警察告訴我的。」（同上
    偵字卷第25頁）不符，而不可遽採。另證人陳俊河亦僅於警
    詢時供稱其僅知包包是蔡秉緯的，不知槍是誰的（同上士林
    分局卷第29頁），於其不知槍是誰的之情形下，自不得憑以
    對被告甲○○為有利之認定。至證人林千懿於警詢時雖亦同
    李佳保之供述，惟經審查：李佳保於偵查時結證稱係警察告
    知槍是蔡秉緯的等情如上，林千懿上述供述，亦無法遽採。
    至證人即警員陳仁龍雖於原審結證稱在場的人都說包包是蔡
    秉緯的，槍也是蔡秉緯的（原審卷第93頁），惟其上述證詞
    明顯與李佳保於偵查時具結之證言相佐，且林千懿等人是否
    親見蔡秉緯持有系爭手槍，亦無法證實，是自不得僅以上述
    人等於警詢之主觀判斷，即置上述蔡秉緯與被告甲○○於偵
    查時悉相一致之結證證言於不顧，並率謂被告甲○○並未涉
    犯本件犯行。
  (五)綜合上述，本院經審被告2人偵查中之證詞已經被告2人具結
    擔保其真實性，且相一致，較為可採，且有扣案槍枝及前開
    鑑定資料等為補強證據，是被告甲○○本件犯行已堪認定，
    被告及其辯護人所辯各節，均不可採，應依法論科。
三、論罪科刑之理由
  (一)核被告甲○○所為，係犯槍砲彈藥刀械管制條例第7條第4項
    未經許可寄藏手槍罪。其完成寄藏後與被告蔡秉緯共同持有
    本件手槍之犯行，乃寄藏之當然結果，不應另就共同持有部
    分論罪。又公訴人雖起訴被告甲○○持有手槍罪，惟因公訴
    人起訴之事實已敘明本件本院所認如上之寄藏之犯行，乃由
    本院逕予變更起訴法條，依未經許可寄藏手槍罪論處。
  (二)再按，被告行為後，刑法第2條法律變更適用第33條第5款罰
    金、第42條易服勞役等規定，均已於94年1月7日經立法院修
    正三讀通過，總統命令公布，並已於95年7月1日施行，該第
    2條係規範行為後法律變更適用所生新舊法律比較適用之準
    據法，於新法施行後，應適用新法第2條第1項之規定，為「
    從舊從輕」之比較。又被告於犯罪時之刑法第33條第5款係
    規定「罰金：1元以上」，惟95年7月1日修正公布施行之刑
    法第33條第5款則規定：「罰金：新台幣1千元以上，以百元
    計算之。」，比較修正前後之規定，以修正前之規定，較有
    利於被告，則應依修正後刑法第2條第1項前段，適用修正前
    刑法第33條第5款之規定。又被告行為時之刑法第42條第2項
    前段規定：「易服勞役以1元以上3元以下折算1日」，該易
    服勞役折算標準，業據修正前罰金罰鍰提高標準條例第2條
    （於95年7月1日修正刪除）規定，就其原定數額提高為100
    倍折算1日，則本件被告行為時之易服勞役折算標準，最高
    得以銀元300元折算1日，即新台幣900元折算1日。惟95年7
    月1日修正公布施行之刑法第42條第3項前段規定：「易服勞
    役以新台幣1仟元、2仟元或3仟元折算1日」，比較修正前後
    之易服勞役折算標準，以修正後之規定，較有利於被告，則
    應依修正後刑法第2條第1項後段規定，適用修正後之刑法第
    42條第3項前段規定，定其折算標準。
四、原審論處被告罪刑，本非無見，惟蔡秉緯業經本院前審判處
    有期徒刑伍年陸月確定。本件原審判處被告有期徒刑柒年陸
    月，稍有過重，且漏未釐清本件寄藏與持有之法律關係，被
    告甲○○上訴否認犯罪，雖無理由，惟原判決量刑既有失衡
    及上述訾議，仍屬無可維持，自應由本院將原判決關於被告
    甲○○部分撤銷改判，爰審酌被告甲○○非法寄藏手槍，危
    害社會治安，渠等先於警詢及偵查中自白並結證明確後，竟
    飾詞卸責等一切情狀，量處如主文所示之刑，並就渠所受罰
    金刑部分諭知易服勞役之折算標準。扣案之德國SIGSAUER廠
    製P230型口徑9mm之制式半自動手槍1支（含彈匣1個，槍枝
    管制號碼0000000000號），為違禁物，應依刑法第38條第1
    項第1款之規定沒收。
五、被告經合法通知，無正當理由未到庭，乃不待其陳述，逕依
    刑事訴訟法第371條為本件判決。
據上論斷，應依刑事訴訟法第369條第1項前段、第364條、第299
條第1項前段、第300條、第371條、槍砲彈藥刀械管制條例第7條
第4項、刑法第2條第1項、第11條前段、修正前刑法第33條第5款
、刑法第42條第3項前段、第38條第1項第1款，判決如主文。
本案經檢察官孫冀薇到庭執行職務。
中    華    民    國    99    年    5    月    27    日
                  刑事第九庭  審判長法  官  陳貽男
                                    法  官  周盈文
                                    法  官  詹駿鴻
以上正本證明與原本無異。
如不服本判決，應於收受送達後10日內向本院提出上訴書狀，其
未敘述上訴之理由者並得於提起上訴後10日內向本院補提理由書
（均須按他造當事人之人數附繕本）「切勿逕送上級法院」。
                                    書記官  梁淑時
中    華    民    國    99    年    5     月    27    日
附錄：本案論罪科刑法條全文
槍砲彈藥刀械管制條例第7條
未經許可，製造、販賣或運輸火砲、肩射武器、機關槍、衝鋒槍
、卡柄槍、自動步槍、普通步槍、馬槍、手槍或各類砲彈、炸彈
、爆裂物者，處死刑、無期徒刑或 7 年以上有期徒刑；處徒刑
者，併科新臺幣 3 千萬元以下罰金。
未經許可，轉讓、出租或出借前項所列槍砲、彈藥者，處無期徒
刑或 5 年以上有期徒刑，併科新臺幣 1 千萬元以下罰金。
意圖供自己或他人犯罪之用，而犯前二項之罪者，處死刑或無期
徒刑；處徒刑者，併科新臺幣 5 千萬元以下罰金。
未經許可，持有、寄藏或意圖販賣而陳列第 1 項所列槍砲、彈
藥者，處 5 年以上有期徒刑，併科新臺幣 1 千萬元以下罰金。
意圖供自己或他人犯罪之用，以強盜、搶奪、竊盜或其他非法方
法，持有依法執行公務之人所持有之第 1 項所列槍砲、彈藥者
，得加重其刑至二分之一。
第 1 項至第 3 項之未遂犯罰之。

司法院資訊處製作；財團法人民間司法改革基金會備份。
